【裁判字號】    95,交易,66
【裁判日期】    950731
【裁判案由】    過失傷害
【裁判全文】
臺灣嘉義地方法院刑事判決              95年度交易字第66號
公  訴  人  臺灣嘉義地方法院檢察署檢察官
被      告  甲○○
上列被告因業務過失傷害案件，經檢察官提起公訴（95年度偵字
第26 67號），本院判決如下：
    主  文
甲○○從事業務之人，因業務上之過失傷害人，處有期徒刑肆月
，如易科罰金以銀元參佰元即新台幣玖佰元折算壹日。
    事  實
一、甲○○係國光汽車客運股份有限公司之司機，以駕駛營業大
    客車為業，乃從事駕駛業務之人，其於民國（下同）94年11
    月27日下午2時30分許，駕駛車牌號碼FW-576號營業大客車
    ，沿嘉義市○○路由西向東方向行駛，途經北港路與通港橋
    東端之際，其應注意汽車超車時，應於前車左側保持半公尺
    以上之安全間隔超過，而依當時情形，天候晴、日間自然光
    線、路面乾燥、無缺陷、無障礙物、視距良好，又無不能注
    意之情事，其竟疏未注意與前車左側保持半公尺以上之安全
    間隔超過，以致於擦撞到同向行駛在機車優先道內之由乙○○所騎乘而後附載其女兒丙○○之車牌號碼HGW-052 號重型
    機車，造成乙○○、丙○○母女人車倒地，乙○○因而受有
    左橈骨遠端骨折併橈尺骨關節脫臼之傷害，而丙○○則受有
    頭部外傷、左前額擦傷約1.5X1.5 公分、頭左後頂部血腫約
    1X1X0.5公分之傷害，而甲○○未發覺其已肇事而仍駕車載
    客往嘉義市方向行駛，嗣經駕車行經該處之潘國隆見狀而追
    上甲○○後，告知甲○○上情，甲○○始與潘國隆返回肇事
    現場。
二、案經丙○○、乙○○訴請臺灣嘉義地方法院檢察署檢察官偵
    查起訴。
    理  由
一、按被告以外之人於審判外之言詞或書面陳述，除法律有規定
    者外，不得作為證據；被告以外之人於偵查中向檢察官所為
    之陳述，除顯有不可信之情況外，得為證據；被告以外之人
    於審判外之陳述，雖不符合刑事訴訟法第159條之1至同法第
    159條之4之規定，而經當事人於審判程序同意作為證據，法
    院審酌該言詞陳述或書面陳述作成時之情況，認為適當者，
    亦得為證據，刑事訴訟法第159條第1項、第159條之1第2 項
    、第159條之5第1 項分別定有明文。被告甲○○對於被告以
    外之人在司法警察調查時、檢察官偵查中筆錄內容之陳述，
    表示對於其證據能力不爭執，且本院認為前開警詢筆錄作成
    時之情況，合法且無不當，而於偵查中對檢察官所為之陳述
    ，被告復未指出有何無顯不可信之情況，故被告以外之人在
    司法警察調查時、偵查中之陳述，自得為證據；又被告甲○○對於道路交通事故調查報告表、道路交通事故現場圖、自
    首情形紀錄表、診斷證明書、前科紀錄表等傳聞證據之證據
    能力並不爭執，雖被告否認犯罪，但上揭紀錄多屬職務上紀
    錄文書，復無顯不可信之情況，依刑事訴訟法第159條之4規
    定，亦得為證據，合先敘明。
二、被告甲○○對其係國光汽車客運股份有限公司之職業司機，
    於前述時間駕駛上開營業大客車行經上述路段，經證人潘國
    隆追上告知後，始知告訴人乙○○及附載之丙○○因車禍受
    傷之事實，供承不諱，然矢口否認犯罪，並以未撞及告訴人
    乙○○所乘騎機車，並無過失云云置辯。
三、查：上述事實業據告訴人二人指述明確，證人潘國隆亦證稱
    當時駕車在肇事之國光號大客車約五部小客車之後方，同向
    行使，至肇事地點時，看見一部機車被該國光號大客車擦撞
    而倒地，且有塵土飛揚現象，因該大客車未停車，即駕車追
    隨，於追約1公里處，該大客車停等紅燈，才將該大客車攔
    下，告知該大客車司機駕車與一機車擦撞，並與該大客車司
    機返回現場，告知機車騎士係這位（即被告）駕車肇事，並
    留電話給該機車騎士後離開等語甚詳。此外並有財團法人嘉
    義基督教醫院診斷證明書2紙、嘉義市○○○道路交通事故
    現場圖、道路交通事故調查報告表（一）、（二）各1份、
    現場照片21張在卷可按。又事發後被告所駕大客車右前車輪
    、右前輪弧上緣、右前輪後方車身下緣有明顯之刮擦痕（見
    他字卷第19頁被告甲○○談話紀錄及同卷第31頁編號16照片
    等），該刮痕係新痕而非顧客行李擦拭所留下之刮擦痕且與
    機車左後試鏡高度（見同上卷第28頁編號9照片）大致吻合
    ；另被告所駕大客車右側車身刮擦痕（見同上卷第30頁編號
    13 、14照片）係屬新痕，且因右前輪弧與機車左側後視鏡
    第一次擦撞，機車左側後視鏡在來自後方之力量擦撞帶動下
    ，機車左把手項前，會造成機車往左傾斜，因之兩車第2次
    或第3次接觸點必然低於第1次擦撞點，又機車自行摔倒其刮
    痕呈往前直線刮痕（見同上卷第16頁道路交通事故現場圖）
    ，然
    本件機車係左倒，刮地痕係向右前斜刮，應係來自左後側之
    力道擦撞所致無疑，又依機車倒地情形，機車車頭朝東（即
    北港路由西往東方向），機車左倒，刮地痕起點於機車優先
    道內（刮地痕起點距機車優先道與左側車道分道線約1公尺
    ），足見機車係於順行方向之機車優先道內行駛中被擦撞倒
    地甚明。又按汽車超車時，應於前車左側保持半公尺以上之
    安全間隔超過，道路交通安全規則第101條第5款定有明文，
    被告係職業司機，於前揭時間及地點駕駛汽車，自應遵守上
    開規定，且依當時係晴天日間自然光線，柏油路面平坦乾燥
    無缺陷，無障礙物視距良好等狀況，有前開道路交通事故調
    查報告表可考，並無不能注意之情事，被告於應注意且能夠
    注意之情形下，行經該路段超車時竟未於前車左側保持半公
    尺以上之安全間隔超過，擦撞於左側機車優先道正常行駛由
    乙○○所乘騎之機車，致釀本件車禍甚明。本件肇事責任經
    送請台灣省嘉雲區車輛行車事故鑑定委員會鑑定結果，亦認
    湯機車在前，甲○○駕駛民營大客車，未保持安全間隔，由
    後擦撞在遵行機車優先道內行駛由乙○○所乘騎之機車之可
    能性較大，有該會95年6月22日嘉雲鑑950314字第
    0955802334 號函在卷可參，足見本件肇事，係被告之過失
    行為所致無疑，被告上述所辯，顯係卸責之詞，不足採信。
    又告訴人丙○○、乙○○因本件車禍受如上述之傷，有診斷
    證明書在卷可按，已如前述，足見被告之過失與告訴人丙○○、乙○○之傷害間有相當因果關係，本件事證明確，被告
    犯行洵堪認定。
三、核被告甲○○所為，係犯刑法第284條第2項前段之業務過失
    罪，又被告一過失行為致丙○○、乙○○而人受傷，侵害二
    同種法益，係想像競合犯，從一重處斷。審酌被告無不良素
    行紀錄、國中之智識程度；父母健在，已婚，二個小孩（分
    別為國中3年級，國小6年級）、與告訴人素不相識之關係、
    應負全部過失責任、告訴人受傷害之程度、迄今仍未與告訴
    人達成民事和解賠償損害、事後推拖卸責、否認犯行之態度
    暨其他一切情狀，量處如主文所示之刑，又按行為後法律有
    變更者，適用行為時之法律。但行為後之法律有利於行為人
    者，適用最有利於行為人之法律，刑法第2條第1項定有明文
    。而被告於犯罪時之刑法第41條第1項前段規定：「犯最重
    本刑為5年以下有期徒刑以下之刑之罪，而受6個月以下有期
    徒刑或拘役之宣告，因身體、教育、職業、家庭之關係或其
    他正當事由，執行顯有困難者，得以1元以上3元以下折算一
    日，易科罰金。」又被告行為時之易科罰金折算標準，修正
    前罰金罰鍰提高標準條例第2條前段（現已刪除）規定，就
    其原定數額提高為100倍折算1日，則本件被告行為時之易科
    罰金折算標準，應以銀元300元折算1日，經折算為新臺幣後
    ，應以新臺幣900元折算為1日。惟95年7月1日修正公布施行
    之刑法第41條第1項前段則規定：「犯最重本刑為5年以下有
    期徒刑以下之刑之罪，而受6 個月以下有期徒刑或拘役之宣
    告者，得以新臺幣1000元、2000元或3000元折算1 日，易科
    罰金。」比較修正前、後之易科罰金折算標準，95年7月1日
    修正公布施行後之規定，並非較有利於受刑人，則應依刑法
    第2條第1項前段，適用修正前刑法第41條第1項前段規定，
    定其折算標準。
四、據上論斷，應依刑事訴訟法第299條第1項前段，刑法第2 條
    第1項、第284條第2項前段、第55條，修正前刑法第41條第1
    項前段，罰金罰鍰提高標準條例第1條前段、修正前罰金罰
    鍰提高標準條例第2條，現行法規所定貨幣單位折算新台幣
    條例第2條判決如主文。
本案經檢察官李志明到庭執行職務。
中    華    民    國    95    年     7    月    31    日
                    交通法庭審判長   法  官   沈福財
                                     法  官   陳仁智
                                     法  官   卓春慧
上列正本證明與原本無異。
如不服本判決，應於判決送達後10日內向本院提出上訴狀（應附
繕本）。
中    華    民    國    95    年     7    月    31    日
                                     書記官   賴琪玲
附錄本案論罪法條全文
刑法第284條第2項前段: 從事業務之人，因業務上之過失傷害人
                       者，處1年以下有期徒刑、拘役或1 千
                       元以下罰金。


司法院資訊處製作；財團法人民間司法改革基金會備份。
